三臺灣高等法院高雄分院民事判決　九十年度勞上易字第二二號
　　　上　訴　人　正義股份有限公司
　　　法定代理人　甲○○
　　　被 上訴 人　乙○○
右當事人間請求給付退休金事件，上訴人對於中華民國九十年七月三十一日臺灣高雄
地方法院八十九年度勞訴字第一六號第一審判決提起上訴，本院判決如左：
    主      文
上訴駁回。
第二審訴訟費用由上訴人負擔。
    事實及理由
一、查，本件上訴人之法定代理人（重整人）已變更為甲○○，有台灣高雄地方法院
    八十六年度整字第一號民事裁定書及上訴人公司變更登記表影本各乙紙在卷可參
    ，茲甲○○已具狀承受訴訟，應予准許，合先明。
二、本件被上訴人起訴主張：被上訴人自民國（下同）七十二年十一月一日起受僱於
    上訴人公司，先後擔任上訴人公司之安全室主任、公關、董事長祕書及董事長特
    別助理等職位，迄八十八年十一月三十日被上訴人申請退休止，共計十六年，被
    上訴人之退休金基數應為三十一個，而以被上訴人退休時之平均工資新台幣（下
    同）三萬六千一百二十元計算，上訴人公司應給付被上訴人退休金一百一十一萬
    九千七百二十元（36120元×31＝0000000元），且此退休金依上訴人公司之勞工
    退休辦法第四條規定，應於核准退休之日起三十日內給付，意即上訴人公司至遲
    應於八十八年十二月三十日給付。詎上訴人公司以被上訴人於八十二年二月五日
    曾申辦離職，至八十七年一月始重新回上訴人公司服務為由，認被上訴人任職期
    間僅一年半，退休金基數為四個，而僅給付被上訴人退休金一十四萬四千四百八
    十元之退休金，尚欠被上訴人退休金九十七萬五千二百四十元，屢經催討，均置
    之不理，為此，本於勞動基準法之規定，請求上訴人給付退休金九十七萬五千二
    百四十元，及自八十九年一月一日起至清償日止，按週年利率百分之五計算之利
    息。（原審判決被上訴人全部勝訴）於本院聲明：求為判決：(一)上訴駁回。(二)第
    二審訴訟費用由上訴人負擔。
三、上訴人則以：被上訴人雖於七十二年十一月一日進入上訴人公司任職，惟已於八
    十二年二月五日辦理離職，隨即於八十二年二月五日前往群興食品企業有限公司
    （以下簡稱群興公司）擔任負責人，並於八十六年三月六日再至高尚文教基金會
    任職，嗣於八十七年一月七日再以新進人員之身分至上訴人公司工作，迄八十八
    年十一月三十日退休止，被上訴人之工作年資合計一年十月又二十三日，於計算
    退休金給與標準時，核予四個基數，依被上訴人核准退休時之平均工資三萬六千
    一百二十元計算，被上訴人之退休金為十四萬四千四百八十元（36120元×4＝
    144480元），上訴人已給付被上訴人，並無給付退休金不足之情事等語置辯。上
    訴聲明：求為判決：(一)原判決廢棄。(二)被上訴人在第一審之訴及假執行之聲請均
    駁回。(三)第一、二審訴訟費用均由被上訴人負擔。
四、兩造不爭執之事項：（一）被上訴人退休時之平均工資為三萬六千一百二十元，
    上訴人已給付被上訴人退休金一十四萬四千四百八十元。（二）被上訴人係七十
    二年十一月一日進入上訴人公司服務，八十八年十一月三十日辦理退休。（三）
    如認被上訴人於八十二年二月五日至八十七年一月六日期間係在上訴人公司工作
    ，則上訴人除上開已給付之退休金外，應再給付被上訴人之退休金如原審判決主
    文第一項所示為九十七萬五千二百四十元及自八十九年一月一日起至清償日止，
    按週年利率百分之五計算之利息。（四）上訴人公司之營業處所係高雄縣仁武鄉
    ○○村○○路一四八號，群興公司之營業處所設於彰化縣社頭鄉○○村○○路七
    一一號，高尚文基金會則設位於高雄市○○區○○路三十八號二十九樓之一。
五、兩造爭執之事項：（一）八十二年二月五日起至八十七年一月六日止之期間，被
    上訴人是否在上訴人公司服務。（二）八十二年一月二十八日之「離職申請單」
    是否為被上訴人所書寫。（三）自八十二年二月五日後，被上訴人之薪資係由上
    訴人公司抑群興公司、高尚文教基金會支付。（四）若認八十二年二月五日起至
    八十七年一月六日止之期間，被上訴人未在上訴人公司上班，則七十二年十一月
    一日至八十二年二月四日止之工作年資應否合併計算。本院就上開（一）、（二
    ）、（三）之爭執點分述如下：
（一）證人即上訴人公司原董事長張登旺於原審結證稱：被上訴人於七十二年至上訴
      人公司上班，擔任伊之特別助理，伊將群興公司買下後，為業務需要，將被上
      訴人登記在群興公司，擔任群興公司之名義董事長。高尚文教基金會亦係伊個
      人成立。嗣上訴人公司發生財務危機，群興公司無法繼續經營，遂將被上訴人
      名字安置在高尚文教基金會，伊欲等到上訴人公司穩定下來，再將被上訴人名
      字登記回上訴人公司，惟事實上，被上訴人一直在上訴人公司上班，擔任伊之
      特別助理，仍係上訴人公司之員工，此段期間被上訴人之薪水仍是由上訴人公
      司核發，因被上訴人名字不是登記在上訴人公司，薪水袋無法以電腦打出，所
      以才用手寫。嗣於八十七年間，上訴人公司經營穩定後，時仍任上訴人公司董
      事長之伊始於八十七年一月將被上訴人名字登記回上訴人公司等語，證人即上
      訴人勞工退休準備金監督委員會主席孫繼珠於原審亦證稱：被上訴人於七十一
      、二年間就在上訴人公司上班，工作項目係辦理董事長交辦的事，被上訴人一
      直到八十八年十一月退休時，均在上訴人公司上班，上班工作性質均一樣，至
      於八十二年至八十七年一月期間，伊一直認為被上訴人係在上訴人公司上班，
      因被上訴人名字不在上訴人公司員工名單內，董事長特別支出，薪水袋才會以
　　　手寫等情；證人即上訴人公司員工蔡秀誕於原審證述稱：伊於七十五年到上訴
　　　人公司上班，自七十五年以來，伊都有看見被上訴人在上訴人公司上班等語；
　　　及證人即曾受上訴人公司委任之律師錢師風於原審亦結證稱：於八十二年二月
　　　五日至八十七年一月七日之期間，被上訴人確為上訴人公司之員工等情，足堪
　　　證明被上訴人於七十二年十一月一日至八十八年十一月三十日退休時，均係在
　　　上訴人公司上班，參以上訴人公司之營業處所係高雄縣仁武鄉○○村○○路一
　　　四八號，群興公司之營業處所設於彰化縣社頭鄉○○村○○路七一一號，高尚
　　　文基金會則設位於高雄市○○區○○路三十八號二十九樓之一，三者地點相去
　　　甚遠，尚不致有使上開證人誤會被上訴人工作地點之可能，故上訴人主張被上
　　　訴人於八十二年二月五日前往群興公司擔任負責人，及於八十六年三月六日再
　　　至高尚文教基金會任職云云，不足採信。
（二）上訴人主張被上訴人於八十二年二月五日離職時，曾簽立離職申請單云云，為
      被上訴人所否認，辯稱：該離職申請單非其所簽等語。證人即上訴人公司原董
      事長張登旺於原審結證稱：關於八十二年一月二十八日之離職申請單係上訴人
      公司的內部作業，係伊叫上訴人公司之人事人員辦理的，不是被上訴人所作，
      被上訴人不知道有關辦離職之事等語，足見上開離職申請單係張登旺方便上訴
      人公司內部作業，而交待下屬所為，與被上訴人無關，參以八十二年二月五日
      以後，被上訴人仍在上訴人公司上班，從事相同之工作即擔任董事長張登旺之
      特別助理，其顯無簽立離職申請單之必要，此外上訴人未能舉證證明上開離職
      申請單係被上訴人所為，是上訴人所為之上開主張，無足取信。
（三）被上訴人自八十二年三月起至八十六年年底止，其薪資扣繳單位確係群興公司
      或高尚文教基金會而非上訴人公司，且其勞工保險亦已分別於八十二年三月六
      日及八十六年三月六日移轉至群興公司及高尚文教基金會，此固有本院向國稅
      局函調被上訴人八十二年至八十六年之所得稅申報書影本五紙及上訴人所提出
      之扣繳憑單影本九紙、勞工保險卡影本乙紙在卷可稽，惟此乃上訴人公司為配
      合被上訴人形式上離職至群興公司、高尚文教基金會任職所為，尚難因此即認
      定被上訴人在上開期間所領得之薪資確實係由群興公司及高尚文教基金會所給
      付，縱令係群興公司及高尚文教基金會所給付，亦係上訴人公司內部財務調度
      及會計問題，非被上訴人所能過問，被上訴人自七十二年十一月一日起至八十
      八年十一月三十日止既自始至終均在上訴人公司上班，即係上訴人公司員工，
      已如前述，其此身份不因上訴人公司單方面指示群興公司或高尚文教基金會給
      付被上訴人之薪資而有所改變，故上訴人主張被上訴人自八十二年二月五日起
      至八十七年一月六日止之薪資係群興公司及高尚文教基金會所給付，而非上訴
      人公司所給付，所以於此段期間，被上訴人非上訴人公司之員工云云，亦不足
      採信。
（四）被上訴人既於八十二年二月五日起至八十七年一月六日止仍任職於上訴人公司
      ，擔任董事長張登旺之特別助理，不因薪資係由群興公司及高尚文教基金會所
      給付而改變其係上訴人公司員工之事實，則被上訴人之退休年資應自七十二年
      十一月一日起算至八十八年十一月三十日止，共計十六年，上訴人主張被上訴
      人之退休年資應自八十七年一月七日起算至八十八年十一月三十日退休止，共
      計一年十月二十三日云云，尚不足取信。
六、綜上所述，於八十二年二月五日至八十七年一月七日期間，被上訴人仍係上訴人
    公司之員工，茲上訴人公司僅給付被上訴人八十七年一月七日起至八十八年十一
    月三十日退休止，計四個退休金基數，按被上訴人退休時之平均工資三萬六千一
    百二十元計算之退休金一十四萬四千四百八十元，但因上訴人公司未將被上訴人
    自七十二年十一月一日起至八十七年一月六日之工作年資一併計算在內，致短付
    被上訴人退休金九十七萬五千二百四十元，此金額又為兩造所不爭執，已如前述
    ，而此退休金依勞動基準法施行細則第二十九條及上訴人公司之勞工退休辦法第
    四條規定，應於核准退休之日起三十日內給付，意即上訴人公司至遲應於八十八
    年十二月三十日給付，從而被上訴人請求上訴人給付被上訴人九十七萬五千二百
    四十元，及自民國八十九年一月一日起至清償日止，按週年利率百分之五計算之
    利息，核屬正當。原審為被上訴人勝訴判決，並為假執行之宣告，於法尚無不合
    。上訴意旨指摘原判決不當，求予廢棄改判，為無理由，應予駁回。
七、本件事證已臻明確，兩造其餘攻擊防禦方法於本件判決結果不生影響，故不再一
    一論述，併此明。
八、據上論結：本件上訴為無理由，依民事訴訟法第四百四十九條第一項、第七十八
    條判決如主文。
中　　　華　　　民　　　國　　九十一　　年　　十一　　月　　　十三　　日
                                      臺灣高等法院高雄分院民事第三庭
~B1審判長法官　張國彬
~B2　　　法官　徐文祥
~B3　　　法官　鄭月霞
右為正本係照原本作成。
不得上訴。
~B法院書記官　楊茱宜
中　　　華　　　民　　　國　　九十一　　年　　十一　　月　　十三　　　日
